【裁判字號】    95,交易,26
【裁判日期】    951128
【裁判案由】    過失傷害
【裁判全文】
臺灣臺南地方法院刑事判決              95年度交易字第26號
公  訴  人  臺灣臺南地方法院檢察署檢察官
被      告  甲○○
上列被告因過失傷害案件，經檢察官提起公訴（94年度偵續字第
116號），本院判決如下：
    主  文
甲○○無罪。
    理  由
一、公訴意旨略以：被告甲○○於民國93年11月16日上午8時5分
    許，騎乘車牌號碼NJI-128號重型機車，沿臺南市○○路，
    由東往西方向行駛，行經永華路與金華路交岔路口，停等紅
    燈後，燈號剛轉換為綠燈時，本應注意汽車行駛時，駕駛人
    應注意車前狀況，並隨時採取必要之安全措施及行車起步前
    ，應注意前後左右有無障礙或車輛行人，並應讓行進中之車
    輛行人優先通行之規定，而依當時情形，並無不能注意之情
    事，竟疏未注意及此，貿然起步前行。適有丙○○騎乘車牌
    號碼UPK-359號輕型機車，沿金華路，由南往北方向行駛，
    駛至上開交岔路口時，貿然搶黃燈或闖紅燈通過，兩車遂發
    生碰撞，致丙○○人車倒地，並受有：「右側股骨骨折」等
    傷害 (甲○○亦受有：「左側躡頂部挫傷腫瘀血、頭暈、左
    手背腫瘀血、大拇指背傷、右膝傷腫瘀血」等傷害)，因認
    被告甲○○涉有刑法第284條第1項前段過失傷害罪嫌等語。
    (丙○○涉過失傷害罪部分，經本院以94年度交簡字第1634
    號案判處拘役30日，尚未確定，目前上訴中)
二、公訴人據以認定被告涉有過失傷害罪嫌係依：
  (1)被告甲○○於警詢及檢察官偵查中之供述。
  (2)證人丙○○於警詢及檢察官偵查中之證述。
  (3)證人丁○○於檢察官偵查中之證述。(見94年度偵字第5174
    號卷，以下簡稱偵三卷，第27、28頁)
  (4)道路交通事故現場圖、道路交通事故調查報告表(一)、(二)、道
    路交通事故現場蒐證照片。
  (5)郭綜合醫院診斷證明書。
  等件，資為論據。
三、訊據被告甲○○固坦承於上開時、地，駕駛上揭車輛與告訴
    人即被害人丙○○發生車禍肇事，並導致丙○○受有上揭傷
    害之事實，惟堅決否認有過失傷害之犯行，辯稱：肇事當日
    我的行向是綠燈，我有注意看左右是否有來車，我沒有撞到
    告訴人，是告訴人超速逆向闖紅燈來撞我的，我沒有過失等
    語。
四、本院審酌：
  甲、程序部分：
    (一)證人即告訴人丙○○於警詢時之證述，係被告以外之人於
      審判外之陳述，且被告不同意作為證據 (見本院卷第23頁
      ) ，依刑事訴訟法第159條第1項、第159條之5第1項之規
      定，原則上不得作為本案裁判基礎之證據資料。檢察官又
      未證明證人先前於警詢中之證述，「具有較可信之特別情
      況，且為證明犯罪事實存否所必要」此一外部情況要件，
      自不符合刑事訴訟法第159條之2例外得作為證據之要件規
      定，而無法回復其證據能力。
    (二)按證人依法應具結而未具結者，其證言意見，不得作為證
      據。又被告以外之人於偵查中向檢察官所為之陳述，除顯
      有不可信之情況者外，得為證據，刑事訴訟法第158-3條
      、第159-1條第2項，分別定有明文。經查：證人丁○○於
      檢察官偵查中之證言，經過具結 (見偵三卷第29頁)，且
      經被告同意作為證據，本院又查無其證言有顯有不可信之
      情況，自得採為判決之基礎。
    (三)法院為發見真實，得依職權調查證據。但於公平正義之維
      護或對被告之利益有重大關係事項，法院應依職權調查之
      ，刑事訴訟法第163條第2項定有明文。卷附之臺南市警察
      局94年3 16日南市警勤字第09 41600051號函暨檢附臺南
      市警察局勤務指揮中心受理各類案件紀錄表 (見94年度發
      查字第505號，以下簡稱偵一卷，第11、12頁)及和信電訊
      股份有限公司94年3月21日傳真 (見偵一卷第13、14頁)雖
      未經檢察官提出當作證據方法，然上揭證據因本院為發見
      真實，且基於公平正義之維護及對被告之利益有重大關係
      事項，本院依職權採為證據調查之。
  乙、實體部分：
    (一)按犯罪事實應依證據認定之，無證據不得推定其犯罪事實
      ；又不能證明被告犯罪者，應諭知無罪之判決，刑事訴訟
      法第154條、第301條第1項分別定有明文。
    (二)本件被告甲○○於93年11月16日上午8時5分許，騎乘車牌
      號碼NJI-128號重型機車，沿臺南市○○路，由東往西方
      向行駛，行經永華路與金華路交岔路口，與丙○○騎乘車
      牌號碼UPK-359號輕型機車，在上開交岔路口前發生碰撞
      ，丙○○人車倒地，受有：「右側股骨骨折」等傷害部分
      ，為被告所不否認，且有上揭理由欄二檢察官所提出之證
      據為證，此部分事實當可認定。
    (三)本件應審酌者厥為：(1)告訴人是否違規闖越紅燈？(2)告訴
      人行向究係沿金華路北向第二車道由南向北方向行駛抑或
      逆向沿該北向車道，由北往南方向行駛？(3)被告是否有未
      注意車前狀況及行車起步前，未注意前後左右有無障礙或
      車輛，未禮讓行進中之車輛優先通行之疏失？
    (1)告訴人是否違規闖越紅燈部分：
      被告於警詢中供稱：「我當時在路口停等紅燈」(見警
        卷第3頁)；於檢察官偵查中供稱：「車禍發生當時是紅
        燈轉綠燈了，我才會起動車子前行」 (見偵一卷，第30
        頁)、「當時我在停紅綠燈.... 綠燈亮我就往前騎」(
        見94年度偵續字第116號卷，以下簡稱偵二卷，第27頁)
        、「我騎機車從永華路到金華路口時我紅燈停下來，等
        綠燈亮，我剛起步不久，就被機車撞到我機車的右後方
        。.... 綠燈後我有等金華路的車子過了才起動」 (見
        偵三卷，第12頁)；於本院審理中供稱：「肇事當日我
        的行向是綠燈」 (見本院卷第22頁)、「我的車道是綠
        燈，我先看左邊、再看右邊，沒有車子我才過去。」(
        見本院卷第52頁)，均辯稱肇事當時其行向是綠燈，是
        告訴人闖越紅燈等語，核其供詞前後一致互核相符，並
        無矛盾，應可採信。
      證人丁○○於檢察官偵查中供稱：「我於93年11月16日
        上午8點5分在台南市○○路與金華路口有看到車禍。當
        時我跟一個女生 (指被告)騎機車在永華路等綠燈，綠
        燈亮我跟那個女孩子往前騎，金華路那邊的車子都停下
        來，突然有一個老伯騎機車從金華路衝出來，那女的騎
        在第一個所以就被撞到，是個老伯闖紅燈撞到那個女的
        。那老伯衝的很快，好像沒有煞車。我記得他是闖紅燈
        ，因為我也要上班，我就沒有留在現場。我看他們倒地
        我有打電話報警，我要走時救護車就來了。她 (指被告
        ) 就騎在我的前方，我騎在她的後面。」等語 (見偵三
        卷第27、28)。證稱肇事時被告行進方向是綠燈，是告
        訴人闖越紅燈等語。參酌證人之證言與被告之供詞互核
        相符並無矛盾，且證人為肇事當時在場目擊並係撥打電
        話報警之人，有臺南市警察局94年316日南市警勤字第
        09 41600051號函暨檢附臺南市警察局勤務指揮中心受
        理各類案件紀錄表 (見偵一卷，第11、12頁)在卷可稽
        。檢察官依報案人所留電話，查為丁○○使用，乃傳喚
        做證等情，亦有和信電訊股份有限公司94年3月21日傳
        真一份在卷可憑。(見偵一卷第13、14頁)，證人確實目
        擊現場狀況，且與被告及告訴人均互不相識，衡情並無
        故意迴護被告或攀誣告訴人之理，其證言當可採信。
      起訴意旨稱被告行經肇事之交岔路口時係「綠燈通過」
        ，而告訴人係「搶黃燈或闖紅燈」等語，應係參酌告訴
        人丙○○指稱之：「我進入路口時是綠燈，可能騎到一
        半變成黃燈或紅燈被撞」云云 (見偵一卷第30頁、偵三
        卷第11頁)，所為之判斷。然查告訴人行經交岔路口時
        如係黃燈，則被告行向應為紅燈，不可能有公訴意旨所
        述綠燈通過的情形，此部分公訴意旨似有誤會，附此敘
        明。
      綜上所述，足以認定本件肇事當時被告之行向是綠燈，
        告訴人之行向是紅燈，告訴人確有闖越紅燈以致肇事之
        事實。
    (2)就告訴人行向究係沿金華路北向第二車道由南向北方向行
      駛抑或逆向沿該北向車道，由北往南方向行駛部分：
      以肇事當時在場之人之供述來判斷：
        A、被告就告訴人之行向部分，其供述分別如下：「我
           與一部不知道由何處駛來，由丙○○所駕駛之機車
           發生撞擊」 (見警卷第3頁)、「我車速不清楚。我
           沒有看見對方車從何處駛來，距離不清楚。」 (見
           警卷第3頁)、「我車不知道何部位與對方車何處發
           生撞擊」 (見警卷第3頁)、「我才騎出去，到了路
           中時突然被一部機車撞倒」 (見偵一卷第6頁)、「
           我被撞倒之後，頭昏昏的也不知道怎麼被撞的。」
           ( 見偵一卷第6頁)、「我沒有看到對方的車，如何
           被撞我也不知道。」 (見偵一卷第6頁)、「車禍發
           生後我的車子倒向左邊。」 (見偵一卷第30頁)、「
           我沒有看到告訴人自何方向駛至。」 (見偵二卷第
           28 頁)、「車子何處碰撞到我不知道，但我往左傾
           倒。」 (見偵二卷第28頁)、「我車子左邊有擦損。
           」 ( 見偵二卷第28頁)」、「我沒有看到他的車子
           」 (見偵三卷第12頁)。「我的車子右後方被撞，我
           的車子往左倒地，我受傷的部位也是左邊。.... 我
           當時要去上班，我是由永華路由東往西行駛，撞擊
           點是在永華路機車道機車停止線前的斑馬線上 (即
           指人行穿越道)，如我鉛筆所畫的位置。.... 時間
           太久，撞擊點我不清楚，因為當時被撞頭昏昏的。
           .... 我的機車倒在左側.... 告訴人機車倒右邊。
           」 (見本院審理筆錄第7、8頁)被告多達7次以上供
           稱不知告訴人之機車自何處駛來。依此足認被告不
           知告訴人係自何處駛來與其機車發生撞擊，只知道
           其機車左側面有擦損的痕跡，車禍發生後車輛向左
           邊倒之事實。
        B、證人丁○○就告訴人之行向證稱：「我記得他是闖
           紅燈，不知道他從那裡出來」等語 (見偵三卷第27
           頁)，足認證人亦未曾看見告訴人機車之行向。
        C、告訴人即證人丙○○就其行向乙節分別指訴與證稱
           如下：「車禍發生當時當時我要去民生路，被告由
           右邊衝撞過來。」 (見偵一卷第29頁)、「我沿金華
           路由南往北欲騎往民生路郭綜合醫院去看我太太。
           」 (見偵二卷第14頁)、「我沒有逆向行駛。」 (見
           偵二卷第14頁)、「我快過完馬路才被撞的，她是從
           我右邊撞過來的。」 (見偵二卷第28頁)、「我快要
           過十字路口，對方機車從右邊撞到我機車。」 (見
           偵三卷第11頁)、「對方的機車車頭，撞到我機車右
           邊的中間，放腳的附近。」 (見偵三卷第22頁)、「
           當天我從健康路、金華路至郭綜合醫院。我是由南
           往北行駛。」 (見本院卷第51頁)、「我從金華路要
           過十字路口去永華路，進入路口時我是綠燈，然後
           變黃燈，尚未轉換成紅燈就被撞。」 (見本院卷第
           51 頁)、「當天我騎車要去郭綜合醫院。」 (見本
           院卷第51頁)、「我的機車的右邊前輪及腳踏板的地
           方被撞。」 (見本院卷第52頁)等語，證稱其肇事前
           之行向為金華路由南向北，其機車右側遭受撞擊等
           語。本院參酌被告住所為台南市○區○○街 (見本
           院卷第50頁)依其住所地及其欲前往之台南市○區○○路觀之，其指稱之行向合於常情而無不可採信之
           處。
        D、綜上所述，以肇事當時在場之人之供述來判斷告訴
           人之行向似應係金華路由南往北方方向，並未逆向
           行駛。
      以肇事現場路面跡證來判斷：肇事現場二車撞擊地點即
        永華路西向第三車道中心線之延長線與金華路北向第二
        車道中心線之延長線交叉處，遺有二處刮地痕，其一自
        東南呈45度角斜向西北方向，呈二個弧形相接之形狀，
        長約2. 7公尺之刮地痕；其二自上揭刮地痕東南處起點
        西側0.6公尺處即金華路北向第一、二車道邊線之往南
        延長線，距金華路行人穿越道 (即枕木線)南側邊線3.4
        公尺處有一亦呈東南方向斜向西北方向，長度約0.2公
        尺之刮地痕，此有員警所製作之現場圖可稽 (見警卷第
        15頁)，如依上揭二刮地痕判斷，則以告訴人所訴之沿
        金華路由南向北方向行駛，撞擊被告機車後，告訴人機
        車往左倒地，始有造成此長短不等二條，均自東南滑向
        西北方向之刮地痕之可能。反之，如欲造成自西北方向
        斜向東南方向滑行之刮地痕情形，須有以下幾種條件之
        配合始有可能造成上述情形，即首先為告訴人自金華路
        沿北向第一車道逆向往南行駛，其次為被告自永華路綠
        燈駛出後立即往北偏往金華路北向車道內行駛，最後則
        為告訴人必須以極高之速度行駛始有可能將被告之機車
        撞擊朝反向即東南方向滑行2.7公尺之距離。然依現場
        二車撞擊之車損狀況及告訴人與被告之受傷程度，此種
        狀況顯然不可能發生。依此觀之應以告訴人所述之行向
        較有可能，告訴人並無逆向行車以致肇事之情形。又被
        告於檢察官偵查及本院審理中雖均曾辯稱：「刮地痕之
        位置不正確」云云 (見偵一卷第6頁、本院審理筆錄第9
        頁)，然其於本院審理中經本院多次詢問：「是否能確
        定撞擊地點？」時復供稱：「撞擊點我不清楚，因為當
        時被撞頭昏昏的。」等語。(見本院審理筆錄第8頁)並
        無法確定刮地痕是否確實繪製的不正確 (見本院審理筆
        錄第9頁)，且其僅係供稱刮地痕之位置繪製不正確，並
        非否認該刮地痕非二車撞擊後產生之痕跡 (即非辯稱員
        警繪製之刮地痕並非本件肇事所產生之刮地痕)。且依
        本院核對員警所繪製之現場圖上刮地痕與肇事現場照片
        中所顯示之刮地痕 ( 見警卷第15、20、21)二者間並無
        差距，因此被告供稱刮地痕位置與現場圖不同云云似有
        誤會。
      以肇事車輛撞擊痕跡來判斷：
        A、告訴人機車遭撞擊後，其機車左側腳踏之起動桿處
           有倒地後之刮地痕跡 (見警卷第22頁照片10)、前輪
           右側上方灰色前柄 (即前護條)處有撞擊裂痕及磨擦
           痕跡 (見警卷第23頁照片11、12)、車頭前方菜籃 (
           即置物籃)右側面有撞擊後向內凹陷之痕跡 (見警卷
           第24頁照片13、1 4)、腳踏板上方黑色內箱右側有
           撞擊裂痕 (見警卷第25頁照片15)、左側手剎車拉桿
           處有倒地斷裂痕跡。在在均顯示告訴人之機車係遭
           受來自右方之撞擊後倒向左側方，而非倒向右方。
           足認其行向確係沿金華路由南向北方向行駛，並於
           撞擊後向左倒地，因而在現場留下上揭0.2公尺長之
           刮地痕，又0.2公尺之刮地痕距離極短此亦可印證告
           訴人所述其遭撞擊倒地後並未滑行之事實 (見偵三
           卷第22頁)。
        B、被告機車遭撞擊後，於右側面後輪上方黑色右側蓋
           部分有脫漆之擦痕，腳踏板下方灰色右側條部分有
           擦痕、黑色右側蓋下方之右側條亦有擦痕、右側黑
           色防撞條有脫落之痕跡 (見警卷第26頁照片18、第
           28頁照片21)、前輪輪胎左側之左搖臂有擦痕、左搖
           臂上之左前護蓋破裂 (見警卷第27頁照片19)、前輪
           左側輪胎胎壁有磨擦痕跡 (見警卷第27頁照片20)、
           機車車頭左側灰色前護條及左側黑色前面板有磨擦
           痕跡 (見警卷第28頁照片22、第29頁照片23)。其中
           上揭黑色右側蓋下方之灰色右側條之擦痕及右側脫
           落之防撞條恐係舊痕，並非此次肇事所致，此有照
           片可稽 (見警卷第26頁照片18、第28頁照片21)。又
           其中黑色右側蓋及腳踏板下方灰色右側條擦痕，不
           似撞擊痕，恐係機車倒地後磨擦地面之痕跡。其餘
           破裂之左搖臂、左前護蓋，前輪左側輪胎胎臂擦痕
           、機車前方左前護條、左前面板之擦痕均似撞擊後
           產生之痕跡。因此被告應係機車之左側車頭處撞擊
           告訴人之機車後向右側倒地，而非如被告所述其機
           車右側後方遭告訴人撞擊後向其左側倒地。
        C、綜上依肇事車輛撞擊痕跡來判斷，告訴人肇事時之
           行向，應以沿金華路，由南向北方向行駛，並未逆
           向行駛之可能性較大。
      綜上所述，不論依肇事當時在場之人之供述或肇事現場
        路面跡證或肇事車輛撞擊痕跡來判斷，均可以認定告訴
        人肇事當時係沿金華路由南向北方向行駛，並無逆向撞
        及被告之情形。
    (3)被告是否有未注意車前狀況或行車起步前未禮讓行進中之
      車輛優先通行之疏失部分：
      本件被告行經肇事交岔路口前原在永華路第三車道等待
        紅燈。待燈號轉成綠燈之後始加速前進，而與闖越紅燈
        之告訴人發生撞擊，已如前述。因此被告駕車行進時擁
        有該車道行進之「路權」，已堪認定。依此被告行車自
        得受信賴其他車輛駕駛人遵守交通規則不會違規闖越紅
        燈，尊重其用路權限之「信賴利益」之保護。因此本院
        欲判斷被告是否有未注意車前狀況或是有未禮讓他車先
        行之疏失即需有極積之證據，證明被告確有過失，不得
        僅以被告駕車肇禍即認為被告有疏失，合先敘明。
      被告自警詢時起即否認有未注意車前狀況，未禮讓行進
        中車輛優先通行之疏失，並辯稱：「我有等左右來車過
        了才啟動車輛」等語 (見警卷第3頁、偵一卷第7頁、偵
        三卷第12頁)，而本院查無被告所辯有何不實之證據。
        再參酌肇事現場，自被告行經之永華路西向車道機車停
        等區前之停止線起至二車發生撞擊之地點止，距離約12
        .8 公尺 (即8.7m+2.6 m+1.5m=12.8m)；告訴人駕車行
        經之金華路北向車道第二車道前停止線起至撞擊地點止
        ，距離約20.3公尺 (即6.6m+3.1m+3m+3.1m+3m+1.5m=20
        .3m)。假設依告訴人所述，肇事當時其以每小時30公里
        之時速行進 (見警卷第5頁)，則其每秒行進約8.3公尺
        (即30公里/小時x1000公尺=30000公尺/小時、30000 公
        尺/小時/360 0秒「1小時=3600秒」=8.3公尺/秒)，20.
         3公尺僅需2秒餘即可到達。又假設告訴人肇事前以每
        小時40公里之時速進入肇事之交岔路口，自前揭停止線
        計算到達撞擊點之時間僅需1秒餘 (即40公里/小時x100
        0 公尺=40000公尺/小時、40000公尺/小時/3600秒=11
        公尺/秒)。又本院參酌證人丁○○於檢察官偵查中證稱
        ：「告訴人肇事當時之車速甚快」等語 (見偵三卷第27
        頁)及衡情一般人闖越紅燈均會加速前進，以避免遭其
        他行進之車輛撞及之情形。告訴人似不太可能僅以其所
        述之每小時30公里之時速前進。再參酌二車撞擊後被告
        之機車產生長約2.7公尺之刮地痕情形判斷，告訴人肇
        事前之車速應高於前述之每小時30或40公里，依此被告
        肇事前得以反應之時間應更短。再依一般人於行車時突
        遭狀況之「反應時間」 (即預見狀況至踩煞車之時間)
        約為0.8秒；「制動時間」 (即踩煞車至煞痕起點之時
        間)約為0.2~ 0.5秒，二者間共約需1秒餘之時間 (參警
        政署交通事故處理種子教官班教官張漢威先生所著之車
        輛肇事鑑定之研究一書P3-4 )。依上情判斷，被告面臨
        告訴人突然以高速闖越紅燈前來時，幾無反應與及時避
        煞之時間或機會。況上述之「反應」與「制動」時間係
        指車輛行駛中之狀態，今被告係綠燈起步之狀態，其車
        速雖然不快，然其自綠燈亮起後，除需注意道路左方是
        否有來車外，尚需注意道路右方及前方是否有車輛或行
        人，駕車起步還需轉動機車把手上之油門，行進中並須
        保持機車之平衡，還需更長之反應及制動時間。在此情
        形下實難再苛責被告有能力於上揭極短之時間內及起步
        後之12.8公尺內採取任何避煞之措施。
      綜上所禁，應認為被告並無任何未注意車前狀況或行車
        起步前，未禮讓行進中之車輛優先通行之疏失。
    (四)此外檢察官雖於本院審理中提出被告甲○○、證人即告訴
      人丙○○於檢察官偵查中之證言及證人丁○○於檢察官偵
      查中之證言、道路交通事故現場圖、道路交通事故調查報
      告表(一)、(二)、道路交通事故現場蒐證照片、郭綜合醫院診
      斷證明書等證據，然前揭證據僅得以證明被告有與告訴人
      發生車禍肇事，告訴人違規闖越紅燈，告訴人並未逆向行
      車及告訴人因車禍受有傷害之事實，均無法證明被告有疏
      未注意車前狀況或未禮讓他車先行之過失。
    (五)綜上所述，本件告訴人雖因本件交通事故受有前述傷害固
      然屬實，惟本件交通事故發生係因告訴人違反道路交通安
      全規則闖越紅燈所致，若告訴人騎乘機車行至上揭交岔路
      口時，遵循交通號誌，行車當不致於發生本件行車事故，
      被告就本件事故之發生並無任何過失，被告行為與告訴人
      受傷間並無何相當因果關係可言，自難令被告負過失傷害
      罪責。公訴人所提證據，並無法說服法院以形成被告有罪
      之心證，自應為被告無罪之判決。
五、據上論結，應依刑事訴訟法第301條第1項，判決如主文。
本案經檢察官 乙○○ 到庭執行職務。
中    華    民    國    95    年    11    月    28    日
                  交通法庭  審判長    林英志
                            法  官    鍾邦久
                            法  官    蔡直青
以上正本證明與原本無異。
如不服本判決，應於判決送達後10日內，向本院提出上訴狀。
                             書記官   劉鴻瑛
中    華    民    國    95    年    11    月    30    日


司法院資訊處製作；財團法人民間司法改革基金會備份。
